臺灣花蓮地方法院刑事判決　　　　　　　　　　　　　九十二年度訴字第一九二號
　　公　訴　人　臺灣花蓮地方法院檢察署檢察官
　　被　　　告　丁○○
右列被告因偽造文書等案件，經檢察官提起公訴（九十二年度偵字第六一號），經本
院合議庭裁定改行簡式審判程序審理後，本院判決如左︰
    主  文
丁○○行使偽造私文書，足以生損害於他人，處有期徒刑伍月，如易科罰金，以參佰
元折算壹日，扣案變造之「戊○○」國民身分證及「丙○○」汽車駕駛執照上之「丁○○」照片各壹張、偽造之「戊○○」印章壹顆、中華商業銀行台中分行帳號００五
─00000000000號帳號之存摺壹本及金融卡壹張、以及未扣案之前開帳號
之印鑑卡上偽造之「戊○○」之署押壹枚及印文貳枚，均沒收；又共同變造特種文書
，足以生損害於他人，處有期徒刑貳月，如易科罰金，以參佰元折算壹日，扣案變造
之「乙○○」及「己○○」國民身分證上之「蔣盈秀」照片各壹張，沒收；又共同偽
造印章，足以生損害於他人，處有期徒刑貳月，如易科罰金，以參佰元折算壹日，扣
案偽造之「乙○○」印章參顆，沒收。應執行有期徒刑捌月，如易科罰金，以參佰元
折算壹日。扣案變造之「戊○○」國民身分證及「丙○○」汽車駕駛執照上之「丁○○」照片各壹張、偽造之「戊○○」印章壹顆、中華商業銀行台中分行帳號００五─
00000000000號之存摺壹本及金融卡壹張、未扣案之前開帳號之印鑑卡上
偽造之「戊○○」之署押壹枚及印文貳枚、扣案變造之「乙○○」及「己○○」國民
身分證上之「蔣盈秀」照片各壹張、偽造之「乙○○」印章參顆，均沒收。
    事  實
一、丁○○前因違反毒品危害防制條例案件，經臺灣台中地方法院檢察署（下稱台中
    地檢署）於民國（下同）八十八年一月十八日以中檢聰敏緝字第一一七號發佈通
    緝，嗣因違反懲治盜匪條例案件，經臺灣台北地方法院（下稱台北地院）以八十
    年度訴字第七九七號判處有期徒刑九年確定，並於八十一年一月七日入監執行，
    再於八十三年十月二十八日因縮短刑期假釋出監付保護管束，本應執行至八十九
    年一月二十四日執行完畢，但因遭撤銷假釋後經臺灣台北地方法院檢察署（下稱
    台北地檢署）於八十八年六月一日以北檢聰丙緝字第一０三０號發佈通緝，竟意
    圖供自己行使以逃避員警查緝之用，與綽號「教練」之不詳姓名成年男子共同基
    於變造特種證件之犯意聯絡，於八十八年九月下旬某日，在桃園縣大園鄉不詳地
    點，由丁○○以新臺幣二萬五千元之代價委託該名綽號「教練」之男子變造身分
    證及駕駛執照，並將自己所有之照片共四張交付予綽號「教練」者供變造之用，
    「教練」乃於不詳時間及地點，將丁○○所交付之照片二張分別換貼在「戊○○
    」之中華民國國民身分證（經查，該身分證係於八十八年三月二十四日下午某時
    ，在台中技術學院一─二教室失竊）及「丙○○」之中華民國交通部製發汽車駕
    駛執照（經查，該駕駛執照係於八十八年十二月中旬下午某時，在台北縣樹林鎮
    ○○路失竊），變造上開身分證及駕駛執照，足以生損害於戊○○、丙○○、戶
    政機關與公路監理機關核發中華民國國民身分證及駕駛執照之正確性。「教練」
    變造上開證件並交付予丁○○後，丁○○復利用不知情之刻印人員偽刻「戊○○
    」之木質印章一顆。丁○○另於八十九年一月二十一日，持上開變造「戊○○」
    之身分證及偽刻之印章，向中華商業銀行台中分行，偽以「戊○○」名義，填具
    開戶申請書及印鑑卡，並在該印鑑卡上偽簽「戊○○」之署押一枚及蓋用偽刻之
    「戊○○」印文二枚，偽造該申請書及印鑑卡之私文書，向該銀行申請戶名「戊○○」，帳號００五─00000000000號之活期儲蓄存款帳戶，足以生
    損害於戊○○及中華商業銀行對於客戶信用評估及債權債務對象之正確性。
二、丁○○於八十八年十月間，另行起意與同居女友蔣盈秀（另經台中地檢署檢察官
    起訴並由臺灣台中地方法院〈下稱台中地院〉於九十二年九月十五日以九十二年
    度訴字第一０六號判處有拘役五十日並得易科罰金確定），及綽號「小林」之李
    嵩林及年約三十歲自稱姓王的不詳姓名成年女子，共謀假借變造之身分證件申請
    行動電話使用並申請設立銀行帳戶，乃由丁○○、蔣盈秀分別提供自己的照片交
    付予李嵩林、「王小姐」作為變造身分證件之用，再由李嵩林於不詳時間、地點
    將丁○○之照片換貼在不詳姓名年籍資料之男性身分證上，將蔣盈秀之照片換貼
    在不詳姓名年籍資料之女性身分證上，於變造後交予丁○○及蔣盈秀收執，其中
    蔣盈秀之照片二張分別經換貼在「乙○○」、「己○○」之中華民國國民身分證
    （經查，乙○○之國民身分證係於八十五年九月十三日早上某時，在彰化仁和綜
    合醫院失竊；己○○之國民身分證係於八十八年八月中旬某時，在不詳地點失竊
    ）而變造上開二張身分證，於變造完成後，李嵩林交予丁○○轉交予蔣盈秀持有
    ，丁○○再委由不知情之刻印人員偽刻「乙○○」木質印章三顆，足以生損害於
    乙○○、己○○及戶政機關對於核發身分證之正確性。
三、迨於八十九年一月二十二日零時三十分許，在台中市○○街六十之六號二樓之三
    號經警查獲，並當場扣得經變造之戊○○、乙○○及己○○之國民身分證、丙○○之汽車駕駛執照各一張、上開中華商業銀行台中分行之存摺一本及金融卡一張
    、偽造之戊○○印章一顆、乙○○印章三顆等物，始知上情。
四、案經台中市警察局移送台中地檢署呈請臺灣高等法院檢察署令轉臺灣花蓮地方法
    院檢察署檢察官偵查起訴。
    理  由
一、訊據被告丁○○迭於警訊、偵查中及本院訊問時均坦承上開犯罪事實一全部及犯
    罪事實二中有關與李嵩林及「王小姐」共同變造身分證，並偽刻「乙○○」印章
    一顆之事實，核與被害人戊○○、丙○○、乙○○、己○○之指訴情節相符，並
    有中華商業銀行台中分行九十二年六月九日中銀中字第００二四六號函暨上開帳
    號之開戶資料附卷可參，此外，亦有扣案經變造之「戊○○」、「乙○○」及「
    己○○」身分證、「丙○○」駕駛執照，及「戊○○」木質印章一顆、「乙○○
    」木質印章三顆可資佐證，是上開事實應可認定。另被告陳稱：共同被告蔣盈秀
    並未參與變造之犯行云云。然查，被告係與蔣盈秀共犯前揭犯行，業據被告於偵
    查中供稱：蔣盈秀的照片是我交給李嵩林，幾天後他便拿偽造身分證給我，要蔣
    盈秀去辦行動電話及帳號，開好之後再拿給他等語（詳見臺灣花蓮地方法院檢察
    署九十二年度偵字第六一號偵查卷第十一頁），核與共犯蔣盈秀於警訊中供承：
    扣案之「己○○」、「乙○○」身分證是一名綽號小林之男子拿我的照片去變造
    後交給我，委託我準備去申請存摺等語（詳見警卷第十、十一頁）；其亦於偵查
    中供述：是我拿照片給被告，被告再拿給小林，之後小林拿變造的身分證給被告
    ，放在我的住處，不知道申請帳戶作何用，但王小姐有給我錢等語（詳見台中地
    檢署八十九年度偵字第二０四八號偵查卷第三十六頁）之情節相符，況蔣盈秀亦
    因本件共同變造身分證之犯罪經台中地院於九十二年九月十五日以九十二年度訴
字第一０六號刑事判決處拘役伍拾日並得易科罰金確定在案，此有該判決及蔣盈
    秀之臺灣高等法院被告全國前案紀錄表乙份附卷可證，是被告事後改稱：蔣盈秀
    不知情云云，係維護蔣盈秀之詞而不足採信。另被告利用不知情之刻印人員偽刻
    「乙○○」之印章共計三顆乙節，亦業據被告於警訊及本院九十二年十一月二十
    日審理期日均供承在卷，並有該印文三枚（詳見警卷第十七頁）附卷可參，則被
    告事後辯稱印象中僅有一顆云云，應屬被告記憶有誤所致。本件罪證至為明確，
    被告犯行堪予認定，應依法論科。
二、按國民身分證以及駕駛執照是屬於品行能力服務相類證書之一種，為刑法第二百
    十二條之特種文書。就犯罪事實一部份，核被告丁○○所為係犯刑法第二百十六
    條行使第二百十二條變造特種文書、行使第二百十條偽造私文書罪。被告與該名
    綽號「教練」之成年男子就變造特種文書之犯行有犯意聯絡，行為分擔，應論以
    共同正犯。被告利用不知情之刻印人員偽刻「戊○○」印章，應論以間接正犯。
    被告偽刻印章、偽造印文、署押之行為，為偽造私文書之部分行為，另被告之偽
    造私文書以及變造特種文書後復持以行使，偽造及變造之低度行為為行使之高度
行為所吸收，均不另論罪。被告所犯行使變造特種文書罪與行使偽造私文書罪間
    ，有方法、目的之牽連關係，應依刑法第五十五條牽連犯之規定，從一重即行使
    偽造私文書罪處斷。至公訴人認被告構成偽造私文書罪，漏列認行使偽造私文書
    罪，容有誤會，併此敘明。就犯罪事實二部分，核被告所為係犯刑法第二百十二
    條之變造特種文書罪及第二百十七條第一項之偽造印章罪。被告與蔣盈秀、綽號
    「小林」之李嵩林及「王小姐」就該變造特種之犯行，以及被告與李嵩林就該偽
    造印章之犯行，分別有犯意聯絡，行為分擔，均應論以共同正犯。被告利用不知
    情之刻印人員偽刻「乙○○」印章，應論以間接正犯。被告以一偽造印章之行為
    接續偽造「乙○○」之印章三顆，係接續犯。被告所犯前開犯罪事實一部分之行
    使偽造私文書罪，以及被告所犯前開犯罪事實二部分之共同變造特種文書罪、共
    同偽造印章罪，三罪間係犯意各別，犯罪構成要件不同，應予分論併罰。爰審酌
    被告之素行非佳、犯罪動機、變造國民身分證及駕駛執照所生之損害不輕，惟被
    告犯罪後坦承犯行，態度良好等一切情狀，分別量處如主文所示之刑。又被告行
    為時，所犯行使偽造文書罪為最重本刑五年以下有期徒刑之罪，依當時刑法第四
    十一條規定，不得易科罰金，惟被告犯罪後，刑法第四十一條業於九十年一月十
    日修正為「犯最重本刑為五年以下有期徒刑以下之刑之罪，而受六月以下有期徒
    刑或拘役之宣告，因身體、教育、職業、家庭之關係或其他正當事由，執行顯有
    困難者，得以一元以上三元以下折算一日，易科罰金。但確定因不執行所宣告之
    刑，難收矯正之效，或難以維持法秩序者，不在此限。併合處罰之數罪，均有前
    項情形，其應執行之刑逾六月者，亦同。」，並於同年一月十二日開始施行，事
    涉刑之執行，爰依修正後之刑法第四十一條第一項前段、第二項規定諭知易科罰
    金之折算標準，併定其執行刑及就應執行刑諭知易科罰金之折算標準。
三、又扣案變造之「戊○○」國民身分證及「丙○○」汽車駕駛執照上之「丁○○」
    照片各一張，係被告丁○○所有且供本件犯罪所用之物，而扣案變造之「乙○○
    」及「己○○」國民身分證上之「蔣盈秀」照片各一張，則係共犯蔣盈秀所有且
    供本件犯罪所用之物，另中華商業銀行台中分行帳號００五─00000000
    000號之存摺一本及金融卡一張，係被告所有且因本件犯罪所得之物，爰分別
    依刑法第三十八條第一項第二款及第三款之規定，均宣告沒收。另上開中華商業
    銀行台中分行帳號之印鑑卡上偽造之「戊○○」之署押一枚及印文二枚、偽造之
    「戊○○」印章一顆及偽造之「乙○○」印章三顆，均應依刑法第二百十九條之
    規定併予宣告沒收。
據上論斷，應依刑事訴訟法第二百九十九條第一項前段，刑法第二條第一項前段、第
二十八條、第二百十六條、第二百十條、第二百十二條、第二百十七條第一項、第五
十五條、修正後第四十一條第一項前段及第二項、第三十八條第一項第二款及第三款
、第二百十九條之規定，罰金罰鍰提高標準條例第一條前段、第二條，判決如主文。
本案經檢察官甲○○到庭執行職務。
中      華      民      國      九十三      年      一      月    三十  日
                                臺灣花蓮地方法院刑事第三庭
                                    法  官  饒  金  鳳
右正本證明與原本無異。
如對本判決不服，應於送達後十日內，向本院提出上訴狀。（應抄附繕本）告訴人或
被害人如對於本判決不服者，應具備理由請求檢察官上訴，其上訴期間之計算係以檢
察官收受判決正本之日期為準。
                                    法院書記官
中      華      民      國      九十三      年      二      月    三    日
附錄論罪科刑之法律條文：
中華民國刑法第二百一十六條：
行使第二百十條至第二百十五條之文書者，依偽造、變造文書或登載不實事項或使登
載不實事項之規定處斷。
中華民國刑法第二百一十條：
偽造、變造私文書，足以生損害於公眾或他人者，處五年以下有期徒刑。
中華民國刑法第二百一十二條：
偽造、變造護照、旅券、免許證、特許證及關於品行、能力服務或其他相類之證書、
介紹書，足以生損害於公眾或他人者，處一年以下有期徒刑、拘役或三百元以下罰金
。
中華民國刑法第二百一十七條：
偽造印章、印文或署押，足以生損害於公眾或他人者，處三年以下有期徒刑。
盜用印章、印文或署押，足以生損害於公眾或他人者，亦同。
中華民國刑法第三百三十九條：
意圖為自己或第三人不法之所有，以詐術使人將本人或第三人之物交付者，處五年以
下有期徒刑、拘役或科或併科一千元以下罰金。
以前項方法得財產上不法之利益或使第三人得之者，亦同。
前二項之未遂犯罰之。
